臺北高等行政法院判決　　　　　　　　　　　　　　　九十三年度簡字第一四七號
　　原　　　告　甲○○
　　被　　　告　臺北市政府
　　代　表　人　乙○○市長）.
右當事人間因嚴重急性呼吸道症候群防治及紓困暫行條例事件，原告不服行政院衛生
署中華民國九十二年十二月二十三日衛署訴字第○九二○○四九二二七號訴願決定，
提起行政訴訟。本院判決如左：
    主  文
原告之訴駁回。
訴訟費用由原告負擔。
    事  實
壹、事實概要：
　　緣原告前於民國（以下同）九十二年六月二十五日自嚴重急性呼吸道症候群（SA
    RS）疫區香港入境，行政院衛生署疾病管制局於原告入境時並發給嚴重急性呼吸
    道症候群（SARS）專案防疫強制隔離通知書，依規定原告應居家隔離（Ｂ級隔離
    ）至九十二年七月四日，原告未於二十四小時內主動向臺北市中山區衛生所報到
    ，且臺北市中山區聯合稽查小組於九十二年六月二十七日十七時四十五分許派員
    至原告居家隔離處所訪查，原告不在家，該小組復於十九時四十五分許以電話訪
    查，原告仍未返家，乃移請警政單位協尋，原告至九十二年六月二十八日九時許
    始至中山區公所報到，原告並坦認九十二年六月二十七日與朋友出去逛並吃飯。
    被告乃以原告違反行為時嚴重急性呼吸道症候群防治及紓困暫行條例第八條第一
    項規定，爰依同法第十八條第二項規定，於九十二年六月二十七日以府衛一字第
    ○九二一四二一七九○○號行政處分書，處原告新臺幣（以下同）六萬元罰鍰。
    原告不服，提起訴願，遭駁回後，遂向本院提起行政訴訟。
貳、兩造聲明：
一、原告聲明：求為判決訴願決定及原處分均撤銷。
二、被告聲明：求為判決如主文所示。
、兩造爭點：
    原告是否因其故意或過失未依規定報到且未經請假准許擅自外出，而違反嚴重急
    性呼吸道症候群防治及紓困暫行條例第八條規定？
一、原告陳述：
１、原告定居香港多年，因香港已由疫區除名，且聽廣播得知港澳回臺灣人士已不用
    被隔離，所以於九十二年六月二十五日下午回臺；回臺後據報說九十二年六月二
    十六日起從港澳來臺民眾取消居家隔離，不必強制隔離十天，因此心想既已解除
    隔離措施，才未去報到，於九十二年六月二十七日與朋友外出。
２、九十二年六月二十六日起已取消隔離措施，原告為何於九十二年六月二十七日仍
    被開處罰單呢？
二、被告陳述：
１、嚴重急性呼吸道症候群防治及紓困暫行條例第八條第一項規定：「經各級衛生主
    管機關認定應強制接受居家隔離、集中隔離或隔離治療者，不得拒絕、規避或妨
    礙；其受隔離期間，應遵行各級衛生主管機關之指示。」同條例第十八條第二項
    規定：「違反第五條第二項或第八條第一項規定者，由各級衛生主管機關處新臺
    幣六萬元以上三十萬元以下罰鍰。」第十八條第二項第一款規定：「違反．．．
    第八條第一項規定者，由各級衛生主管機關處新臺幣六萬元以上三十萬元以下罰
    鍰。」行政程序法第一百零三條規定：「有下列各款情形之一者行政機關得不給
    予陳述意見之機會：．．．二、情況急迫，如予陳述意見之機會，顯然違背公益
    者。．．．五、行政處分所根據之事實，客觀上明白足以確認者。．．．」行政
    院衛生署疾病管制局「嚴重急性呼吸道症候群（SARS）專案防疫強制隔離通知書
    」規定受通知人：「二十四小時內向您在SARS防制調查表所填的地址之鄉、鎮（
    市、區）衛生所或．．．完成報到。」以及「在強制隔離期間內，非經管理單位
    許可，不得外出。」依內政部九十二年五月八日台內民字第○九二○○七三四一
    九號函送「查訪強制居家隔離者標準作業流程」規定：與SARS病患密切接觸者或
    可能接觸者未經衛生單位同意外出者，如未聯絡到當事人，移由衛生機關依法裁
    罰。被告另訂「臺北市政府執行SARS居家隔離聯合稽查工作計畫」，授權各區聯
    合稽查小組對於違反居家隔離規定者，當場開立處分書。
２、原告係九十二年六月二十五日自SARS疫區香港入境，行政院衛生署疾病管制局人
    員於原告入境時，已發給「嚴重急性呼吸道症候群（SARS）專案防疫強制隔離通
    知書」，依規定原告應依所填在臺居所居家隔離（Ｂ級隔離）至九十二年七月四
    日。原告未依規定於二十四小時內主動向臺北市中山區衛生所報到，且臺北市中
    山區聯合稽查小組於九十二年六月二十七日十七時四十五分許派員至原告居家處
    所訪查，原告不在家，該小組復於同日十九時四十五分許以電話訪查，原告仍未
    返家，原告之行為已違反首揭規定，足堪認定。
３、原告於九十二年六月二十八日訴願書中坦認「到臺灣時機場人員有跟我說，到家
    時要打電話向衛生局報到就可以了。又因自己的大意及無知把機場給的黃色單子
    給弄丟了，因此不知要二十四小時內報到。．．．從回來都未曾出門，所以朋友
    想帶我出去逛逛、吃飯什麼的，下午衛生局的人員來查訪，碰巧不在，又都沒有
    手機，因此聯絡不上。．．．」等詞，足證原告之違規事實明確。
４、原告並無其他不能遵守隔離規定之具體事由，而仍未依規定報到，且未經請假准
    許，擅自外出；其行為明顯違反嚴重急性呼吸道症候群防治及紓困暫行條例第八
    條規定，被告依法處分，應無違誤。原告既有違規事實，即不得以年老無力繳交
    罰鍰為免責之理由；且被告已同意其以分期付款方式繳納罰鍰。
５、綜上所述，被告處原告罰鍰六萬元之處分並無不合，請判決如被告答辯之聲明。
    理　由
一、按「簡易訴訟程序之裁判得不經言詞辯論為之。」行政訴訟法第二百三十三條第
    一項定有明文，合先敘明。
二、嚴重急性呼吸道症候群防治及紓困暫行條例第八條第一項規定：「經各級衛生主
    管機關認定應強制接受居家隔離、集中隔離或隔離治療者，不得拒絕、規避或妨
    礙；其受隔離期間，應遵行各級衛生主管機關之指示。」同條例第十八條第二項
    規定：「違反第五條第二項或第八條第一項規定者，由各級衛生主管機關處新臺
    幣六萬元以上三十萬元以下罰鍰。」第十八條第二項第一款規定：「違反．．．
    第八條第一項規定者，由各級衛生主管機關處新臺幣六萬元以上三十萬元以下罰
    鍰。」行政程序法第一百零三條規定：「有下列各款情形之一者行政機關得不給
    予陳述意見之機會：．．．二、情況急迫，如予陳述意見之機會，顯然違背公益
    者。．．．五、行政處分所根據之事實，客觀上明白足以確認者。．．．」行政
    院衛生署疾病管制局「嚴重急性呼吸道症候群（SARS）專案防疫強制隔離通知書
    」規定受通知人：「二十四小時內向您在SARS防制調查表所填的地址之鄉、鎮（
    市、區）衛生所或．．．完成報到。」以及「在強制隔離期間內，非經管理單位
    許可，不得外出。」依內政部九十二年五月八日台內民字第○九二○○七三四一
    九號函送「查訪強制居家隔離者標準作業流程」規定：與SARS病患密切接觸者或
    可能接觸者未經衛生單位同意外出者，如未聯絡到當事人，移由衛生機關依法裁
    罰。被告另訂「臺北市政府執行SARS居家隔離聯合稽查工作計畫」，授權各區聯
    合稽查小組對於違反居家隔離規定者，當場開立處分書。
三、本件原告前於九十二年六月二十五日自嚴重急性呼吸道症候群（SARS）疫區香港
    入境，行政院衛生署疾病管制局於原告入境時並發給嚴重急性呼吸道症候群（SA
    RS）專案防疫強制隔離通知書，依規定原告應居家隔離（Ｂ級隔離）至九十二年
    七月四日，原告未於二十四小時內主動向臺北市中山區衛生所報到，且臺北市中
    山區聯合稽查小組於九十二年六月二十七日十七時四十五分許派員至原告居家隔
    離處所訪查，原告不在家，該小組復於十九時四十五分許以電話訪查，原告仍未
    返家，乃移請警政單位協尋，原告至九十二年六月二十八日九時許始至中山區公
    所報到，原告並坦認九十二年六月二十七日與朋友出去逛並吃飯。被告乃以原告
    違反行為時嚴重急性呼吸道症候群防治及紓困暫行條例第八條第一項規定，爰依
    同法第十八條第二項規定，於九十二年六月二十七日以府衛一字第○九二一四二
    一七九○○號行政處分書，處原告六萬元罰鍰。原告不服，循序提起訴願及本件
    行政訴訟。
四、原告於本件行政訴訟中訴稱：原告定居香港多年，因聽廣播得知港澳回臺灣人士
    已不用被隔離，所以於九十二年六月二十五日回臺；回臺後據報說九十二年六月
    二十六日起從港澳來臺民眾取消居家隔離，因此未去報到，於九十二年六月二十
    七日與朋友外出。九十二年六月二十六日起已取消隔離措施，為何九十二年六月
    二十七日仍被開處罰單云云。惟查：
１、原告係九十二年六月二十五日自SARS疫區香港入境，行政院衛生署疾病管制局人
    員於原告入境時，已發給「嚴重急性呼吸道症候群（SARS）專案防疫強制隔離通
    知書」，依規定原告應依所填在臺居所居家隔離（Ｂ級隔離）至九十二年七月四
    日。原告未依規定於二十四小時內主動向臺北市中山區衛生所報到，且臺北市中
    山區聯合稽查小組於九十二年六月二十七日十七時四十五分許派員至原告居家處
    所訪查，原告不在家，該小組復於同日十九時四十五分許以電話訪查，原告仍未
    返家，原告之行為已違反首揭規定，足堪認定。
２、原告於九十二年六月二十八日訴願書中坦認「到臺灣時機場人員有跟我說，到家
    時要打電話向衛生局報到就可以了。又因自己的大意及無知把機場給的黃色單子
    給弄丟了，因此不知要二十四小時內報到。．．．從回來都未曾出門，所以朋友
    想帶我出去逛逛、吃飯什麼的，下午衛生局的人員來查訪，碰巧不在，又都沒有
    手機，因此聯絡不上。．．．」等詞，足證原告之違規事實明確。
３、原告並無其他不能遵守隔離規定之具體事由，而仍未依規定報到，且未經請假准
    許，擅自外出；其行為明顯違反嚴重急性呼吸道症候群防治及紓困暫行條例第八
    條規定，被告依法處分，應無違誤。原告既有違規事實，即不得以年老無力繳交
    罰鍰為免責之理由；且被告已同意其以分期付款方式繳納罰鍰。
五、綜上所述，原告之陳詞均不可採，而被告科處原告罰鍰六萬元之處分，揆諸首揭
    規定，並無違誤，訴願決定予以維持，亦無不合。原告徒執前詞，訴請撤銷訴願
    決定及原處分，並無理由，應予駁回。
六、本件事證已臻明確，兩造其餘攻擊防禦方法與本件判決結果不生影響，故不逐一
    論述，併此敘明。
據上論結，本件原告之訴為無理由，爰依行政訴訟法第二百三十三條第一項、第二百
三十六條、第一百九十五條第一項後段、第九十八條第三項前段判決如主文。
中　　華　　民　　國　　　九十三　　　年　　　五　　　月　　　二十五　　日
　　　　　　　　　　　　　　　臺 北 高 等 行 政 法 院 第 一 庭
                     　　                    法    官 吳慧娟
右為正本係照原本作成。
本件以訴訟事件所涉及之法律見解具有原則性者為限，始得於本判決送達後二十日內
向本院提出上訴狀並表明上訴理由，如已於本判決宣示後送達前提起上訴者，應於判
決送達後二十日內補具上訴理由（均按他造人數附繕本），且經最高行政法院許可後
方得上訴。
中　　華　　民　　國　　　九十三　　　年　　　五　　　月　　　二十五　　日
         　　　　　　　　　　　    　        書 記 官 劉道文
